臺灣高等法院刑事判決　　　　　　　　　　　　　九十一年度交上易字第二六三號
　　上　訴　人　乙○○
　　即　被　告
右上訴人因過失傷害案件，不服臺灣板橋地方法院九十一年度交易字第二六三號，中
華民國九十一年六月二十一日第一審判決（起訴案號：臺灣板橋地方法院檢察署九十
年度偵字第一三七三八號），提起上訴，本院判決如左：
    主  文
原判決撤銷。
乙○○無罪。
    理  由
一、公訴意旨略以：被告乙○○係臺北縣新莊市○○路六五之九號宏源汽車修理廠之
    負責人，於民國九十年六月四日，將車號Ｖ九—一０四一號自小客車停放於該修
    車廠前並覆有塑膠帆布。乙○○原應注意將覆蓋車輛之帆布綁緊，以免帆布被風
    吹起而傷及路過之行人、車輛，又無不能注意之情事，竟疏未注意未能做好相關
    工作，即率爾將車輛停放於路邊，迄同年月十一日十九時三十分左右，適有甲○○騎乘ＦＨＴ—七一六號機車行經該地，因帆布未能綁緊，受風吹起，打中甲○○騎乘之機車，致甲○○人車倒地，受有左側鎖骨骨折及左手臂擦傷等傷害等情
    ，因認被告涉有刑法第二百八十四條第一項前段之過失傷害罪嫌。
二、按犯罪事實應依證據認定之，無證據不得推定其犯罪事實，刑事訴訟法第一百五
    十四條定有明文；又認定犯罪事實所憑之證據，雖不以直接證據為限，間接證據
    亦包括在內，然而無論直接或間接證據，其為訴訟上之證明，須於通常一般之人
    均不致有所懷疑，而得確信其為真實之程度者，始得據為有罪之認定，倘其證明
    尚未達到此一程度，而有合理之懷疑存在時，事實審法院在心證上無從為有罪之
    確信，自應為無罪之判決（參見最高法院七十六年度台上字第四九八六號判例意
    旨）。又刑法上過失犯之成立，以對於危害之發生，應注意並能注意而不注意，
    且過失行為與所發生之危害結果間，在客觀上有相當因果關係，始能成立，如對
    於造成危害結果發生之事由，在法律上並無注意義務，就客觀情事觀察亦無能注
    意而不注意之情形，自無成立過失犯之餘地。
三、訊據被告乙○○，對於告訴人甲○○係因覆蓋前開小客車之帆布受風吹揚起擊中
    ，而跌倒受傷之事實固坦承不諱，惟否認有過失犯行，辯稱該自小客車車主丙○○於九十年六月四日因車禍將該車拖至修理廠，經估價修理費需新台幣（下同）
    十一萬元，丙○○認修理費過高未同意交其修理，其因修理廠內無處停放而將該
    車移置前開路旁，並經由丙○○之友人李志文轉告丙○○將車駛離，惟丙○○均
    未處理，另該車之帆布係李志文打電話託其修理廠內之員工覆蓋，其知悉時已覆
    蓋完畢，僅事後曾用石頭將帆布壓住，並無過失等語。經查：
  (1)Ｖ九—一０四一號自小客車係丙○○所有，因車禍受損拖往被告經營之修理廠修
    理，惟因修理費用尚未達成合意，丙○○並未同意由被告修理，被告通知李志文
    轉告丙○○取走該車，丙○○亦未處理，被告始將該車移置路旁停放等事實，業
    據證人丙○○及李志文分別於原審及本院審理時到庭證述屬實，並有車號查詢汽
    車車籍資料在卷可稽，核與被告辯解之情節相符。丙○○當初雖將汽車連同鑰匙
    一併交付被告，惟其目的係將該車交予被告修理，事後丙○○既因修理費用未能
    達成合意，而未為同意將該車交由被告修理，經被告經由其友人李志文通知後仍
    未前往取回該車，被告因而將該車移置路旁停放，該車顯已脫離由被告占有之狀
    態，此種情形能否謂被告仍有保管該車之義務，自有疑義。又被告停放該車之地
    點並非禁止停車或禁止臨時停車之路段，有道路交通事故調查報告表之現場圖及
    現場照片可稽，告訴人又係因遭覆蓋車輛之帆布受風揚起擊中而受傷，與該車停
    放位置無關，故告訴人將車輛移至路旁停放部分所為並無過失，與告訴人之受傷
    結果亦無相當因果關係可言。
  (2)被告於警訊及偵查中雖承認該車之帆布係其覆蓋等語，惟嗣於審理中即堅決否認
    其事，辯稱該車之帆布係李志文打電話託其修理廠內之員工覆蓋，其知悉時已覆
    蓋完畢，僅事後曾用石頭將帆布壓住等語。查丙○○因天雨恐汽車滲水而委託其
    友人李志文代為覆蓋帆布，惟李志文並未前往，僅以電話委託修理廠內不詳之人
    代為覆蓋帆布等情，亦經證人丙○○、李志文分別結證屬實；按李志文與被告係
    朋友關係，丙○○亦係基此關係而將車輛交予被告修理，被告通知丙○○取走車
    輛亦係由李志文轉告，足見李志文與被告應屬熟稔，倘若李志文直接與被告通話
    委託代為覆蓋帆布，當無不能在電話中辨識被告身份之理，惟李志文證稱不知係
    何人接電話（原審卷第五十二頁），由此足徵該電話確非由被告本人接聽，被告
    辯解之情節應堪採信。至於被告在警訊及偵查中雖曾供稱帆布由其覆蓋等語，然
    既查無任何補強證據足以證明被告此部分供述確與事實相符，自不得作為不利於
    被告之論據。丙○○及李志文既然均非委託被告代為覆蓋帆布，又查無任何確切
    證據足以證明該帆布係由被告所覆蓋、或係被告指示修理廠之員工覆蓋，則被告
    對於該帆布覆蓋時是否已確實綁緊固定，自無注意義務可言，即使該帆布因未綁
    緊致受風吹起擊中告訴人受傷，被告亦無過失責任。另查被告雖自承事後另以石
    頭壓住帆布，然告訴人並非遭石頭擊中，被告此事後之善意幫助行為與告訴人所
    受之傷害結果並無相當因果關係存在，亦不能因此而強令被告對該帆布之覆蓋情
    形負有防止危險事故發生之注意義務。
  (3)本案經臺灣省台北縣區車輛行車事故鑑定委員會鑑定結果，雖認「一、乙○○覆
    蓋自小客車之帆布未繫緊突然掀起為肇事原因。」（偵查卷第二十六、二十七頁
    ），惟該鑑定意見係以被告在警訊中之供述作為鑑定依據，而被告在警訊中之供
    述無法證明與事實相符，不足資為不利於被告之證據，已如前述，則該鑑定意見
    自亦不足資為證據。
  (4)綜上所述，本案有合理懷疑存在，自屬不能證明被告有過失傷害之犯行。
四、原判決未就全案事證詳為審酌，遽行對被告論科，自非允洽，被告提起上訴，否
    認犯罪，為有理由，應由本院將原判決撤銷，另為被告無罪之諭知。
據上論斷，應依刑事訴訟法第三百六十九條第一項前段、第三百六十四條、第三百零
一條第一項，判決如主文。
本案經檢察官劉家芳到庭執行職務。
中      華      民      國    九十一    年      九      月    二十五    日
                              臺灣高等法院交通法庭
                                  審判長法  官 黃  瑞  華
                                        法  官 雷  雯  華
                                        法  官 宋      祺
右正本證明與原本無異。
不得上訴。
                                        書記官 蔡  慧  娟
中      華      民      國    九十一    年      九      月    二十五    日
